【裁判字號】    95,上易,919
【裁判日期】    951227
【裁判案由】    贓物
【裁判全文】
臺灣高等法院臺中分院刑事判決         95年度上易字第919號
上  訴  人
即  被  告  丙○○
                      巷37號.
                    （另案羈押於臺灣台中看守所）
            乙○○
                      巷37號.
上  一  人
選任辯護人  何志揚律師
上列上訴人因贓物案件，不服臺灣臺中地方法院95年度訴字第
221號中華民國95年5月25日第一審判決（起訴案號：臺灣臺中
地方法院檢察署94年度偵字第11565號），提起上訴，本院判決
如下：
    主  文
原判決撤銷。
丙○○搬運贓物，處有期徒刑拾月。
乙○○無罪。
       事  實
一、丙○○明知姓名年籍不詳綽號「阿海」（下稱阿海）之成年
    男子所托運之汽車解體零件乙批（乃臺灣福斯財務服務股份
    有限公司所有由陸欣儀保管使用中之車牌號碼EE-1890號、
    車身號碼GZZZ7 LZ4D081953號之灰色箱型車，該車於民國94
    年5月16日16時許，在台中市○區○村路○○○街口附近遭
    竊，並遭解體拆卸為零件）係來路不明之贓物，竟基於搬運
    贓物之犯意，由丙○○於94年5月30日上午6、7時許，向不
    知情之陳健清借得車牌號碼4472-DJ號自小貨車，裝載「阿
    海」所托運之上開汽車解體零件，將依「阿海」之指示，把
    上開贓物載往國道l號高速公路西螺交流道附近便利商店旁
    ，預定交付予「阿海」所安排之不詳姓名之人。惟因丙○○
    臨時另有要事待處理，乃以新台幣（下同）1500元之代價，
    委由不知情之乙○○於同日上午10時許，自國道3號高速公
    路龍井交流道附近，駕駛上開自小貨車，將之載往國道l 號
    高速公路西螺交流道附近便利商店旁，預定交付予「阿海」
    所安排之不詳姓名之人。嗣於同日上午ll時15分許，乙○○
    行駛至國道l號高速公路205公里南向處（屬彰化縣秀水鄉所
    轄）時，因乙○○駕駛上開自小貨車，疑似超載違規為警攔
    檢稽查，當場查獲，並扣得上開車牌號碼EE-1890號汽車零
    件乙批。
二、案經內政部警政署國道公路警察局第三警察隊報請台灣台中
    地方法院檢察署檢察官偵查起訴。
         理    由
壹、被告丙○○部分：
一、訊據上訴人即被告（下稱被告）丙○○坦承上揭事實之經過
    ，惟矢口否認有搬運贓物之犯行，辯稱：伊不知道該批汽車
    零件為贓車，且其另有竊盜罪現在本院審理中，本件與該案
    件應屬同一罪云云。惟查，被告丙○○於警詢及原審審理時
    ，均坦白承認知道所搬運之上開汽車零件為贓物；且被告丙○○受「阿海」所托運之汽車解體零件乙批為臺灣福斯財務
    服務股份有限公司所有由陸欣儀保管使用中之車牌號碼EE-
    l890號、車身號碼GZZZ7LZ4D081953號之灰色箱型車，該車
    於94年5月16日16時許，在台中市○區○村路○○○街口附
    近遭竊之事實，業經被害人陸欣儀指述明確，並有贓物認領
    保管單、車身號碼查詢資料、車輛失竊尋回證明單影本、車
    籍查詢資料及照片在卷可按，依車籍查詢資料及照片所示，
    該失竊之車輛係2004年份，距查獲日僅一年之新車，並非老
    舊淘汰之車輛，且外表並非老舊不堪之車殼零件，顯非報廢
    之車輛車殼，且其重要零件條碼均遭人破壞撕毀，足證被告
    丙○○對該批汽車零件係來路不明之贓物應有主觀上的認識
    。被告丙○○於本院審理中翻異前詞，否認有贓物之認識，
    應屬事後卸責之詞，洵無足採。
二、新舊法比較：刑法第33條第5款業經修正公布，修正後刑法
    第33條第5款規定「罰金：新臺幣一千元以上，以百元計算
    之」，與修正前刑法第33條第5款規定「罰金：（銀元）一
    元以上」不同。比較新舊法結果，以舊法即行為時法較有利
    於被告，故依刑法第2條第1項前段規定就法定刑罰金部分，
    自應適用行為時之法律即修正前刑法第33條第5款規定決定
    其罰金部分之法定刑。
三、核被告丙○○所為，係犯刑法第349條第2項之搬運贓物罪。
    被告丙○○利用不知情之被告乙○○搬運贓物，為間接正犯
    。原審認被告丙○○罪證明確，予以論罪科刑，固非無見。
    惟原審法院認定被告乙○○為共同正犯，尚有未合（理由詳
    如後述）。本件被告丙○○提起上訴，否認本件之犯罪，雖
    無可取；惟原判決既有上開可議之處，仍無可維持，應由本
    院將原判決，予以撤銷改判。爰審酌被告丙○○犯罪之動機
    、目的、手段、犯罪後猶飾詞圖卸罪責，態度不佳等一切情
    狀，量處如主文第2項所示之刑，以示懲戒。至被告丙○○
    辯稱本件所犯之贓物罪與其另案所犯之竊盜罪（經查：案號
    為台灣台中地方法院95年訴字第987號案件，被告所涉之犯
    行為竊盜罪與偽造文書罪等罪）有裁判上一罪之關係云云，
    惟被告丙○○另案所涉犯之罪係竊盜罪，而非本件之搬運贓
    物罪，且經本院審閱上開案件中，被告丙○○所涉犯之竊盜
    罪部分，並無竊取車牌號碼EE-1890號車輛之事實，故被告
    丙○○本件之犯行與前開之竊盜罪間，犯意各別，犯罪構成
    要件復不相同，無裁判上一罪之關係，並此敘明。
貳、被告乙○○部分：
一、公訴意旨略以；乙○○明知姓名年籍不詳綽號「阿海」之成
    年男子所托運之前開汽車解體零件乙批，係來路不明之贓物
    ，竟基於共同之犯意聯絡，先由丙○○於94年5月30日上午6
    、7時許，向不知情之陳健清借得車牌號碼4472-D J號自小
    貨車，裝載「阿海」所托運之上開汽車解體零件，再交由乙○○於同日上午10時許，自國道3號高速公路龍井交流道附
    近，駕駛上開自小貨車，將之載往國道1號高速公路西螺交
    流道附近便利商店附近，預定交付予「阿海」所安排之不詳
    姓名之人。嗣於同日上午11時15分許，在國道1號高速公路
    205公里南向處，因乙○○駕駛上開自小貨車，疑似超載違
    規為警攔檢稽查時，當場查獲，並扣得上開車牌號碼EE-189
    0號汽車零件乙批。因認被告乙○○涉有刑法第349 條第2項
    之搬運贓物罪嫌云云。
二、按犯罪事實應依證據認定之，無證據不得認定犯罪事實；又
    不能證明被告犯罪者，應諭知無罪之判決，刑事訴訟法第15
    4條第2項、第301條第1項分別定有明文。次按所謂認定犯罪
    事實之證據，係指足以認定被告確有犯罪行為之積極證據而
    言，該項證據自須適合於被告犯罪事實之認定，始得採為斷
    罪之資料；又事實之認定，應憑證據，如未能發現相當確實
    證據，或證據不足以證明，自不能以推測或擬制之方法，以
    為裁判之基礎，最高法院29年上字第3105號、40年臺上字第
    86號判例著有明文。又事實審法院對於證據之取捨，依法雖
    有自由判斷之權，然積極證據不足證明犯罪事實時，被告之
    抗辯或反證縱屬虛偽，仍不能以此資為積極證據應予採信之
    理由，最高法院亦著有30年上字第482號判例可資參照。又
    按認定犯罪事實所憑之證據，無論係直接證據或間接證據，
    其為訴訟上之證明，須於通常一般之人均不致有所懷疑，而
    得確信其為真實之程度者，始得據為有罪之認定，倘其證明
    尚未達到此一程度，而有合理之懷疑存在，復無其他調查途
    徑可尋，法院即應為無罪之判決，最高法院76年臺上字第
    4986號著有判例。
三、本件公訴人認被告乙○○涉有上開犯行，係以被告丙○○在
    警訊及偵查之供述，與被告乙○○在警詢及偵查中之供述和
    被告丙○○供述之內容不符；暨被害人陸欣儀在警詢中之指
    訴、贓物認領保管單、車身號碼查詢資料、車輛失竊尋回證
    明單影本、查獲照片、車籍查詢資料、通聯紀錄資料等為其
    主要論據。經查：（一）被害人陸欣儀在警詢中之指訴、贓
    物認領保管單、車身號碼查詢資料、車輛失竊尋回證明單影
    本、車籍查詢資料等證據，僅能證明車牌號碼EE-1 890號汽
    車曾遭竊盜，該車於查獲當時係屬盜贓物，嗣後經被害人陸
    欣儀領回之事實而已，尚不足以認定被告乙○○明知被查獲
    當時所載運之物品係為何物？及該物是否為盜贓物？至查獲
    照片亦僅能證明被告乙○○被查獲當時所載運之物品，確實
    為贓物，但也不足以證明被告乙○○於載運當時是否明知為
    贓物。（二）證人即查獲被告乙○○之警員甲○○於原審審
    理中證稱：「、、、乙○○的後車（輪）因載重關係胎壓明
    顯不足，我就攔檢他下來，問他載什麼東西，他回答不曉得
    ，我請他能不能配合，我問他要開到哪裡，我請他到員林收
    費站的地磅過磅，被告就跟我一起去了，過磅結果沒有超載
    ，我就問他載什麼東西看起來蠻重的，能否看裡面的貨物，
    乙○○同意配合看裡面貨物，打開之後，看到裡面裝在解體
    的汽車零件，而且蠻新的，貨物條碼都有割掉，所以我感到
    懷疑，我問乙○○有無貨物來源，他說他不曉得，他說車子
    是別人託他開的，之後我就請乙○○配合警方調查，就帶他
    到分隊製作筆錄及配合查證。查獲時乙○○一直在打電話，
    打電話的內容我沒有聽到。」等語（見原審卷第100頁）；
    嗣於本院審理中證稱：「因當天陳先生所駕駛的車疑似有超
    載情形，我們就請他一起去過磅，過磅後沒有超載我們覺得
    他的後車輪較沈很奇怪，就請他打開油壓尾門及帆布，他也
    很配合，然後就發現這批很新型的汽車零件，再往內看就看
    到零件物條碼與貼紙中間部分有被割掉，我們請陳先生證明
    零件來源，及請他將車子開到我們分隊部，之後因條碼均被
    割掉無法判別汽車的來源．我就陪同他至富王公司員林廠請
    他們查看一下，查看後找到零件裏面有一台車用電腦，可以
    知道車子來源，（庭呈當時查獲之照片十四張及保險公司列
    印照片五張）。此部車是福斯的休旅車的零件較大，會蓋到
    裏面之零件，但自側面可以看到裏面的東西，就看到貨物條
    碼中間有被割掉，因之前有查獲類似之案件，所以對這方面
    比較注意。我當時沒辦法辨識這些零件就是贓物，因零件很
    新車型也很新所以才有必要查證。該車用電腦是用黑色的塑
    膠袋包起來，放在較靠近車頭的地方所以需卸下一部份零件
    才可以看到。在這過程中被告神色還好，只是一直在打電話
    。我是懷疑是盜贓所以才開到富王去鑑識的，因為整個零件
    是一部車的零件，且零件較新，與以前我曾查過的案件類似
    ，他也無法提出證明文件，貨物條碼貼紙也都有被破壞，我
    懷疑是盜贓物，所以才請他配合調查。」等語（見本院審理
    筆錄）。依證人甲○○之證詞以觀，被告乙○○被查獲當時
    並未承認其所載之貨物係盜贓物，且稱係受人之託而載運系
    爭貨物，此與被告乙○○所供述之情形相符；況被告乙○○
    被查獲當時係因有疑似超載之情形，為警攔下檢查，且在過
    磅後，並無違規之情況下，同意警員甲○○檢查其車內所載
    之物，並無任何不配合檢查之情形，神色亦無緊張之情形，
    此與一般違法者所表現出來的態度，已有差異之處，是本件
    從員警當場查獲之狀況而言，並不足以認定被告乙○○於查
    獲當時已知所載之貨物，係屬盜贓物。（三）被告乙○○自
    始至終均否認知悉所載之物為盜贓物，且觀偵查卷所附之照
    片觀之，裝載失竊汽車零件之車牌號碼4472-DJ自小貨車，
    其車棚外面以帆布遮蓋，倘欲知悉該車內所載為何物，必須
    將該帆布掀開，始能查悉所載之物為何，而被告僅是受被告
    丙○○之託，載送貨物交付予「阿海」所安排之不詳姓名之
    人，被告乙○○僅是受託而已，且所託之人被告丙○○又是
    其叔叔，則被告乙○○是否知悉其所載之物即為盜贓物，非
    無詳究之必要；況亦無任何佐證足以證明被告乙○○曾有掀
    開該自小貨車之帆布，用以查悉其所載之物為何，故尚不能
    以被告乙○○駕駛之車內所載之物為盜贓物，即當然推斷其
    明知為盜贓物之事實；進而認定其與被告丙○○間有犯意之
    聯絡。（四）再被告丙○○自警、偵訊及原審與本院審理中
    均一致表示，伊是請被告乙○○代為將該自用小貨車，開往
    國道1號高速公路西螺交流道附近便利商店附近，預定交付
    予「阿海」所安排之不詳姓名之人，並未告知被告乙○○該
    自用小貨車內所載之物為何物品等語；則被告乙○○僅是受
    被告丙○○之委託，駕車載運貨物而已，並不能直接認定其
    與被告丙○○2人即為共犯，若無有其他積極證據，即無法
    證明被告乙○○亦屬本件之共犯；惟公訴人就此部分並未提
    出其他積極之事證，證明被告乙○○具有贓物之認識，而僅
    就被告乙○○與被告丙○○2人間，就有關被告乙○○在係
    在何地取得被告丙○○所交付之載運贓物之自用小貨車、受
    雇之代價為何之供述並不相符，及不認識應交付之貨主為何
    人與常情有違等即驟認被告應有贓物之認識；然被告2人所
    述，縱有如檢察官所述之不一致之情形存在，惟依一般人對
    某相同之事件經過，其陳述之內容本即難期所述內容均相符
    ；且依照上開說明，被告乙○○之供述縱有與被告丙○○所
    供不符之處，然積極證據不足證明犯罪事實時，仍不能以此
    資為積極證據應予採信之理由。（五）至卷附之通聯記錄所
    示之內容，係被告2人於94年5月30日之通話情形，因當天被
    告乙○○受被告丙○○之託，而代為載運貨物，且被告乙○○為警查獲時，依證人甲○○前開證述被告一直打電話之內
    容以觀，被告於被查獲當日，與被告丙○○2人間有通聯頻
    繁之情形，與常情並無相違之處，故亦不足以此作為不利被
    告乙○○之認定。
四、綜上所述，被告乙○○前開所辯，堪予採信；而檢察官既無
    法證明被告乙○○於載運前開貨物時，有明知該貨物為贓物
    之認識，則檢察官所起訴之事實，既無法證明，依前開說明
    ，即難認被告乙○○有何與刑法第349條第2項搬運贓物罪之
    構成要件行為，尚難對被告乙○○以該罪相繩。本件檢察官
    所提出之證據，不足為被告乙○○有罪之積極證明，其指出
    證明之方法，亦無從說服法院形成被告乙○○有罪之心證。
    此外，復查無其他積極確切證據，足認被告乙○○有何檢察
    官所指之搬運贓物罪行，基於無罪推定之原則，應為被告乙○○無罪判決之諭知。原審疏未詳查，對於被告乙○○遽為
    論罪科刑，尚有未當，被告乙○○上訴意旨指摘原判決不當
    ，為有理由，應由本院將原判決撤銷改判，爰為被告乙○○
    無罪之諭知。
據上論斷，應依刑事訴訟法第369條第1項前段、第364條、第301
條第1項、第299條第1項前段，修正後刑法第2條第1項前段、刑
法第349條第2項、罰金罰鍰提高標準條例第1條前段，判決如主
文。
本案經檢察官丁○○到庭執行職務。
中    華    民    國    95    年    12    月    27    日
            刑事第十一庭  審判長法  官  郭  同  奇
                                法  官  胡  文  傑
                                法  官  何  志  通
上列正本證明與原本無異。
不得上訴。
                                書記官  林  桂  鳳
中    華    民    國    95    年    12    月    29    日


司法院資訊處製作；財團法人民間司法改革基金會備份。
